臺灣橋頭地方法院民事裁定
108年度消債更字第112號
聲請人即債  李錦坤即李昆螢
務人                
0000000000000000

0000000000000000

0000000000000000

代  理  人  呂帆風  法扶律師
上列當事人因消費者債務清理事件聲請更生，本院裁定如下：
    主  文
聲請人李錦坤即李昆螢自民國一百零八年十二月二十四日下午四
時起開始更生程序。
命司法事務官進行本件更生程序。
    理  由
一、聲請意旨略以：聲請人即債務人李錦坤即李昆螢前向金融機
    構辦理消費借貸、信用卡契約等，致積欠無擔保債務計新臺
    幣（下同）1,944,425元，因無法清償債務，於民國95年10
    月間曾依中華民國銀行公會會員辦理消費金融案件無擔保債
    務協商機制請求共同協商債務方案，而向當時最大債權銀行
    國泰世華商業銀行股份有限公司（下稱國泰世華銀行）申請
    協商，而與各債權銀行達成分期還款協議，同意自95年11月
    起分108期，於每月10日繳款18,471元，以各債權銀行債權
    金額比例清償各項債務至全部清償為止，惟聲請人嗣後收入
    扣除必要支出後無法負擔此協商款，遂於96年1月即毀諾，
    此實乃不可歸責於聲請人之事由所致，因聲請人有不能清償
    債務或有不能清償之虞，復未經法院裁定開始清算程序或宣
    告破產，爰依法聲請准予裁定更生等語。
二、按「債務人不能清償債務或有不能清償之虞者，得依本條例
    所定更生或清算程序，清理其債務。」、「債務人對於金融
    機構負債務者，在聲請更生或清算前，應向最大債權金融機
    構請求協商債務清償方案，或向其住、居所地之法院或鄉、
    鎮、市、區調解委員會聲請債務清理之調解；且協商或調解
    成立者，債務人不得聲請更生或清算。但因不可歸責於己之
    事由，致履行有困難者，不在此限。」消費者債務清理條例
    （下稱消債條例）第3條、第151條第7項分別定有明文。所
    謂「不可歸責於己之事由」，原則上係指客觀上聲請人有收
    支狀況之變動，諸如物價上漲、家屬患病等導致支出增加，
    或因意外、病痛無法工作、僱用之公司倒閉或裁員、減薪等
    以致收入減少等情；又縱使財產及收支狀況無甚變動，但因
    協商時居於劣勢，未能實質協議，僅為爭取利息減少及分期
    清償之些許優惠，勉予允諾，惟其財產及收入客觀上存有難
    以如期履行之情形，亦應認該當。債務人雖因不可歸責之原
    因致不能履行協商條件，仍應符合「不能清償或有不能清償
    之虞」法定要件，亦即應綜合債務人之財產、信用、收支與
    其所負全部債務等狀況，評估其是否仍有償債能力，或即使
    仍得勉力清償，但是否因年紀已長、身罹疾患、工作條件不
    佳或其他相類似之因素，可預期足以影響日後基本生活之維
    持，而有不能清償之虞等情，為其判斷之準據。
三、經查：
  ㈠聲請人前向各金融機構辦理消費貸款、信用卡契約等致現至
    少積欠無擔保債務1,944,425元（含資產管理公司債務5,000
    元），前即因無法清償債務，依中華民國銀行公會會員辦理
    消費金融案件無擔保債務協商機制請求共同協商債務方案，
    向最大債權金融機構國泰世華銀行申請協商，而與各債權銀
    行達成最終分期還款協議，同意自95年11月起分108期，於
    每月10日繳款18,471元，依各債權銀行債權金額比例清償各
    項債務至全部清償為止，而聲請人繳納至96年1月即毀諾等
    情，有債權人清冊、財團法人金融聯合徵信中心前置協商專
    用債權人清冊、信用報告、國泰世華銀行陳報狀等件在卷可
    稽（見本院卷第4頁、第7至11頁、第25至34頁），堪認上情
    屬實。經核聲請人申請協商時，切結每月收入為22,000元，
    有收入證明切結書在卷可考（見本院卷第34頁），另依消債
    條例第64條之2規定，以96年度高雄市每人每月最低生活費
    標準10,708元之1.2倍12,850元列計為聲請人當時每月個人
    必要生活費用，是以22,000元扣除個人必要生活費12,850元
    後，僅餘9,150元，已無法負擔每月18,471元之還款金額，
    故上開協商方案未慮及聲請人自身財務狀況而為，難以期待
    聲請人依約履行，應屬不可歸責於聲請人之事由致不能履約
    ，並無違常。是聲請人所稱確有不可歸責於己之事由，致不
    能履行原協商條件，揆諸前開論述，自應屬不可歸責於己之
    事由，是聲請人主張其於與債權銀行達成前開協商結論後，
    已因不可歸責於己之事由致履行顯有重大困難，尚屬可信。
  ㈡聲請人現於和隆工程有限公司打零工，自陳每月收入約22,00
    0元，而其106、107年度所得分別為140,000元、210,000元
    ，核107年度每月平均所得17,500元，現係投保農保，名下
    僅南山人壽保單價值準備金26,818元等情，有財產及收入狀
    況說明書、綜合所得稅各類所得資料清單暨國稅局財產歸屬
    資料清單、勞工保險投保資料表、收入切結書、在職證明、
    南山人壽保險股份有限公司108年7月29日南壽保單字第C148
    0號函等在卷可證（見本院卷第3頁、第12至16頁、第37頁、
    第69至70頁）。則查無聲請人有其他收入來源，佐以聲請人
    已提供在職證明書等，則聲請人自陳每月收入22,000元，尚
    非不可採信，以22,000元作為核算其償債能力之基礎，應能
    反映真實收入狀況。
  ㈢至支出部分，聲請人主張需扶養配偶，每月需支出扶養費7,0
    00元；按夫妻相互間，互負扶養之義務，民法第1116條之1
    定有明文。查聲請人配偶陳○○於107年度無所得及財產，且
    曾經歷手術，符重大傷病身分等情，有戶籍謄本、綜合所得
    稅各類所得資料清單暨國稅局財產歸屬資料清單、診斷證明
    書等附卷可證（見本院卷第52頁、第61頁、第77頁），扶養
    費用部分，參照消債條例第64條之2、民法第1118、1119條
    規定，其負扶養義務之程度，亦應考量其目前身負債務之窘
    境，所負擔之扶養義務能力，自非比一般，在無其他更為詳
    實之資料可供佐證之情形下，故本院認定以108年度高雄市
    最低生活費標準之1.2倍即15,719元為標準，則聲請人主張
    每月支出配偶扶養費7,000元，應認可採。至聲請人個人日
    常生活必要費用部分，審酌聲請人負債之現況，基於社會經
    濟活動之互賴及誠信，該日常生活所需費用，自應節制開支
    ，不得有超越一般人最低生活標準之享受，否則反失衡平，
    本院依消債條例第64條之2，參酌衛福部社會司所公告歷年
    最低生活費標準，108年度高雄市最低生活費標準13,099元
    之1.2倍為15,719元，則聲請人每月最低生活費除有特殊情
    形並有證據證明者外，自宜以此為度，始得認係必要支出。
    而聲請人稱其每月必要個人生活費為14,000元，亦低於上開
    標準15,719元，而認可採。
  ㈣綜上所述，以聲請人現每月收入22,000元為其償債能力基準
    ，扣除其每月個人之必要生活費用14,000元、扶養費7,000
    元後僅餘1,000元，就其目前扣除保單價值準備金26,818元
    後之負債總額1,917,607元，按月攤還結果，約百年餘期間
    始能清償完畢，堪認聲請人確有不能清償債務或有不能清償
    之虞之情事。從而，聲請人主張已不能清償債務，聲請本院
    准予更生，依所舉事證及本院調查結果，即無不合。
四、末按「法院開始更生程序之裁定，應載明其年、月、日、時
    ，並即時發生效力。」、「法院裁定開始更生或清算程序後
    ，得命司法事務官進行更生或清算程序，必要時得選任律師
    、會計師或其他適當之自然人或法人一人為監督人或管理人
    。」消費者債務清理條例第45條第1 項、第16條第1 項分別
    定有明文。本件聲請人其目前收入及財產狀況，不能履行債
    務，依聲請人其目前收入及財產狀況，未償之債務亦屬不能
    清償，有如上述。此外，復查無聲請人有消費者債務清理條
    例第46條各款所定駁回更生聲請等事由，從而，聲請人聲請
    更生，洵屬有據，應予准許，爰命司法事務官進行本件更生
    程序。
五、依消費者債務清理條例第11條第1 項、第45條第1 項、第16
    條第1 項，裁定如主文。
中　　華　　民　　國　 108　　年　　12　　月　　24　　日
              　　民事庭　法　官　李姝蒓
以上正本係照原本作成。
本裁定已於108年12月24日下午4 時公告。
本裁定不得抗告。
中　　華　　民　　國　 108　　年　　12　　月　　24　　日
  　                      書記官　郭南宏